【裁判字號】    98,交聲,3121
【裁判日期】    981130
【裁判案由】    聲明異議
【裁判全文】
臺灣高雄地方法院交通事件裁定        98年度交聲字第3121號
原處分機關  高雄市政府交通局
異  議  人
即受處分人  甲○○（原名林正棋.
                      樓
上列異議人即受處分人因違反道路交通管理處罰條例案件，對於
原處分機關即高雄市政府交通局中華民國98年11月23日所為處分
（高市交裁字第裁32-B00000000號）聲明異議，本院裁定如下：
    主    文
原處分撤銷。
甲○○汽車駕駛人，駕駛汽車經測試檢定酒精濃度超過規定標準
，一年內禁止考領駕駛執照，並施以道路交通安全講習。
    理    由
一、聲明異議意旨略以：異議人因同一違規已經臺灣高雄地方法
    院檢察署檢察官（下稱高雄地檢署）以97年度偵字第2676號
    為緩起訴處分確定，並於民國97年6 月27日繳納緩起訴處分
    金新臺幣（下同）7萬元完畢，詎原處分機關又裁處罰鍰4萬
    9千5百元，顯有違誤，爰聲請撤銷原處分有關罰鍰4萬9千5
    百元部分等語（就一年內禁止考照及施以道安講習部分，並
    未聲明異議）。
二、按汽車駕駛人，駕駛汽車經測試檢定有下列情形之一者，處
    1 萬5 千元以上6 萬元以下罰鍰，並當場移置保管其車輛及
    吊扣其駕駛執照1 年；因而肇事致人受傷者，並吊扣其駕駛
    執照2 年；致人重傷或死亡者，吊銷其駕駛執照，並不得再
    考領：一、酒精濃度超過規定標準。又汽車駕駛人，有下列
    情形之一者，應接受道路交通安全講習：……二、有第35條
    第1 項規定之情形。再汽車駕駛人違反本條例規定，應受吊
    扣駕駛執照處分，於汽車駕駛人係無駕駛執照駕車者，在所
    規定最長吊扣期間內，不得考領駕駛執照。道路交通管理處
    罰條例第24條第1 項第2 款、35條第1 項第1 款、第67條第
    6 項分別定有明文。再於94年12月28日修正公布，並自95年
    7 月1 日施行之道路交通管理處罰條例第35條第8 項規定：
    「前項（指有酒精濃度超過規定標準而駕駛汽車等情形）汽
    車駕駛人，經裁判確定處以罰金低於本條例第92條第3 項所
    訂最低罰鍰基準規定者，應依本條例裁決繳納不足最低罰鍰
    之部分」。且汽車駕駛人，其吐氣所含酒精濃度超過每公升
    0.55毫克以上，最低裁罰基準為罰鍰4 萬9 千5 百元，違反
    道路交通管理事件統一裁罰基準表，亦有明定。
三、次按一行為同時觸犯刑事法律及違反行政法上義務規定者，
    依刑事法律處罰之，但其行為應處以其他種類行政罰或得沒
    入之物而未經法院宣告沒收者，亦得裁處之；前項行為如經
    不起訴處分或為無罪、免訴、不受理、不付審理之裁判確定
    者，得依違反行政法上義務規定裁處之，行政罰法第26條定
    有明文。本條文之規定，乃明定對於人民違反公法上義務之
    行為，除因處罰之性質與種類不同，必須採用不同方法而為
    併合處罰，以達行政目的所必要者外，不得重複處罰之原則
    ，以落實大法官會議第503 號解釋所揭示「一行為不得重複
    處罰」之憲法意涵，此由本條文之立法理由記載：「一行為
    同時觸犯刑事法律及違反行政法上義務規定時，由於刑罰與
    行政罰同屬對不法行為之制裁，而刑罰之懲罰作用較強，故
    依刑事法律處罰，即足資警惕時，實無為一事二罰再處行政
    罰之必要。且刑事法律處罰，由法院依法定程序為之，較符
    合正當法律程序，應予優先適用。但罰鍰以外之沒入或其他
    種類行政罰，因兼具維護公共秩序之作用，為達行政目的，
    行政機關仍得併與裁處」即明。
四、又被告所犯為死刑、無期徒刑或最輕本刑3 年以上有期徒刑
    以外之罪，檢察官參酌刑法第57條所列事項及公共利益之維
    護，認以緩起訴為適當者，得定1 年以上3 年以下之緩起訴
    期間為緩起訴處分（參刑事訴訟法第253 條之1） 。就要件
    而言，緩起訴基本上係認被告有犯罪嫌疑，而暫緩起訴，並
    得課被告予一定之負擔或指示（參刑事訴訟法第253 條之2
    第1 項），其中檢察官命被告為金錢給付部分，並得為民事
    強制執行名義，受處分人因上開緩起訴處分而剝奪其財產權
    ，主觀上此一金錢給付義務亦具有強制性、懲罰性，經由緩
    起訴處分條件之履行使其免於遭檢察官發動起訴程序，仍具
    有替代刑罰之效果，廣義而言，應屬於「實質刑事法律處罰
    」，是緩起訴處分仍為一種刑事處罰，而有行政罰法第26條
    第1 項「一事不二罰」規定之適用。
五、本件異議人即受處分人甲○○（下稱異議人）酒後於97年1
    月14日4 時21分許，駕駛車牌號碼TM-0211 號自用小客車，
    在高雄市楠梓區○○○路1003巷口時，因酒駕肇事撞擊路邊
    安全島，經警據報到場，對其實施呼氣酒精濃度測試，發現
    其呼氣之酒精濃度達每公升1.01毫克（超過規定標準0.55
    以上），已經高雄地檢署以97年度偵字第2676號為緩起訴處
    分，緩起訴處分期間1 年，並命異議人應向財團法人犯罪被
    害人保護協會臺灣高雄分會分4 期共支付7 萬元，異議人業
    於期限內之97年6 月27日履行上開緩起訴處分之負擔等情，
    有前揭臺灣高雄地方法院檢察署檢察官緩起訴處分書、臺灣
    高等法院被告前案紀錄表各1 份在卷可參。故原處分機關依
    道路交通管理處罰條例第35條第1 項第1 款之規定，對異議
    人上開酒後駕車之違規行為予以裁罰時，除其行為應處以其
    他種類行政罰部分仍得予以裁處外，裁處罰鍰部分，自不得
    再科處行政罰對於異議人予以重複處罰。本件異議人所支付
    之緩起訴處分金為7 萬元，業如前述，已達道路交通管理處
    罰條例第92條第3 項所訂最低罰鍰基準規定，則原處分機關
    以異議人酒精濃度超過規定標準駕車，對其裁處罰鍰4 萬9
    千5 百元，尚有未洽。
六、聲明異議，屬一種司法救濟途徑，由法院審查受處分人所涉
    之違規事實是否成立及原處分所適用之法條是否正確、裁罰
    是否適當，因法院負有司法審查之作用，對原處分失當時，
    應自為處分，本件異議人固僅就原處分之罰鍰及吊扣部分聲
    明異議，惟原處分有關安全講習處罰效果，宜為一併重新諭
    知（臺灣高等法院暨所屬法院98年法律座談會刑事類提案第
    23號研討結果亦同此見解）。綜上，原處分機關上開罰鍰之
    行政裁罰，既有未洽，應由本院撤銷原處分，重新諭知如主
    文所載。
七、據上論結，應依道路交通案件處理辦法第20條，裁定如主文
    。
中    華    民    國    98    年    11    月    30    日
                  交通法庭  法  官  吳芝瑛
以上正本證明與原本無異。
如不服本裁定，應於收受送達後5 日內向本院提出抗告狀。
中    華    民    國    98    年    11    月    30    日
                            書記官  林麗文


司法院資訊處製作；財團法人民間司法改革基金會備份。
